【裁判字號】    98,訴,972
【裁判日期】    981130
【裁判案由】    違反毒品危害防制條例
【裁判全文】
臺灣嘉義地方法院刑事判決               98年度訴字第972號
公  訴  人  臺灣嘉義地方法院檢察署檢察官
被      告  甲○○
上列被告因違反毒品危害防制條例案件，經檢察官提起公訴（98
年度毒偵字第1547號），被告於準備程序期日就被訴事實為有罪
陳述，本院合議庭裁定由受命法官獨任進行簡式審判程序，判決
如下：
    主  文
甲○○施用第一級毒品，累犯，處有期徒刑柒月。
    犯 罪 事 實
一、甲○○前施用第一級毒品海洛因案件，經本院以89年度毒聲
    字第1758號裁定送觀察、勒戒後，認有繼續施用毒品之傾向
    ，經依本院以90年度毒聲字第594號裁定令入戒治處所強制
    戒治，於民國（下同）92年3月4日強制戒治期滿，另因施用
    第一級毒品案件，經本院91年度訴字第253號判決判處有期
    徒刑10月確定，於94年2月12日執行完畢。又因施用第一級
    毒品案件，經本院以95年度訴緝字第24號判決判處有期徒刑
    9月，復由本院以96年度聲減字第109號減為有期徒刑4月又
    15日確定，於96年7月15日縮刑期滿。再因施用第一級毒品
    案件，經臺灣板橋地方法院於97年6月19日以97年度訴字第
    778號判決判處有期徒刑10月，減為有期徒刑5月，甫於98
    年3月20日縮刑期滿執行完畢。詎其仍不知悔改，復基於施
    用第一級毒品之犯意，於98年9月3日上午8時許，在嘉義縣
    東石鄉西崙村栗子崙705號住處，以將海洛因摻水加入針筒
    後施以皮下注射方式，施用第一級毒品海洛因1次。嗣於98
    年9月4日下午3時20分許，經警採集其尿液送驗，結果呈嗎
    啡、可待因陽性反應，始悉上情。
二、案經嘉義縣警察局朴子分局報告臺灣嘉義地方法院檢察署檢
    察官偵查起訴。
    理  由
一、本件係經被告甲○○於準備程序當庭表示認罪，而經本院裁
    定以簡式審判程序加以審理，則依據刑事訴訟法第273條之
    2、同法第159條第2項之規定，不適用傳聞法則有關限制證
    據能力之相關規定，合先敘明。
二、上揭犯罪事實，業據被告於本院審理時坦承不諱，並有代號
    與真實姓名對照表（代號：朴78）、臺灣檢驗科技股份有限
    公司98年9月21日濫用藥物尿液檢驗報告各1份在卷可稽（見
    警卷第5至6頁），被告自白核與事實相符，堪可認定。
三、按施用第一、二級毒品為犯罪行為，毒品危害防制條例第10
    條定有處罰明文。故施用第一、二級毒品者，依前揭規定本
    應科以刑罰。惟基於刑事政策，對合於一定條件之施用者，
    則依同條例第20條、第23條之規定，施以觀察、勒戒及強制
    戒治之保安處分。又毒品危害防制條例於92年7月9日修正公
    布，自93年1月9日施行，其中第20條、第23條將施用毒品之
    刑事處遇程序，區分為「初犯」及「5年內再犯」、「5年後
    再犯」。依其立法理由之說明：「初犯」，經觀察、勒戒或
    強制戒治後，應為不起訴處分或不付審理之裁定；經觀察、
    勒戒或強制戒治執行完畢釋放後，「5年內再犯」者，因其
    再犯率甚高，原實施之觀察、勒戒及強制戒治既已無法收其
    實效，爰依法追訴或裁定交付審理。至於經觀察、勒戒或強
    制戒治執行完畢釋放後，「5年後再犯」者，前所實施之觀
    察、勒戒或強制戒治已足以遮斷其施用毒品之毒癮，為期自
    新及協助其斷除毒癮，仍適用「初犯」規定，先經觀察、勒
    戒或強制戒治之程序。從而依修正後之規定，僅限於「初犯
    」及「5年後再犯」二種情形，始應先經觀察、勒戒或強制
    戒治程序。倘被告於5年內已再犯，經依法追訴處罰，縱其
    第3次（或第3次以上）再度施用毒品之時間，在初犯經觀察
    、勒戒或強制戒治執行完畢釋放5年以後，已不合於「5年後
    再犯」之規定，且因已於「5年內再犯」，顯見其再犯率甚
    高，原實施觀察、勒戒或強制戒治，已無法收其實效，即應
    依該條例第10條處罰（參見最高法院97年9月9日第5次刑事
    庭會議決議意旨）。查被告於90年間因施用毒品案件，經本
    院送觀察、勒戒及強制戒治處分執行完畢釋放後5年內，三
    度再犯施用第一級毒品罪，均經依法追訴處罰，縱其本次施
    用毒品時間，與前開92年強制戒治處分執行完畢日相距已5
    年以上，揆諸前開說明，已不合於「5年後再犯」之規定，
    自應依毒品危害防制條例第10條第1項之規定處罰。是核被
    告所為，係犯毒品危害防制條例第10條第1項之施用第一級
    毒品罪。被告持有第一級毒品以施用，其持有之低度行為，
    應為施用之高度行為所吸收，不另論罪。又被告有前揭之前
    科科刑及執行紀錄，有臺灣嘉義地方法院檢察署刑案資料查
    註紀錄表、臺灣高等法院被告前案紀錄表各1份在卷可按，
    其受徒刑之執行完畢，5年以內故意再犯有期徒刑以上之罪
    ，為累犯，應依刑法第47條第1項之規定，加重其刑。爰審
    酌被告曾因施用毒品，經本院裁定送觀察勒戒、強制戒治及
    徒刑之執行完畢而再犯本案，惟念及施用毒品本質上係戕害
    自身健康之行為，尚未嚴重破壞社會秩序或侵害他人權益，
    又被告於審判程序坦承犯行，態度尚佳等一切情狀，量處如
    主文所示之刑。
據上論節，依刑事訴訟法第273條之1第1項、第299條第1項前段
，毒品危害防制條例第10條第1項，刑法第11條前段、第47條第1
項，判決如主文。
本案經檢察官林俊良到庭執行職務。
中    華    民    國    98    年    11    月    30    日
                  刑事第四庭    法  官  王慧娟
以上正本證明與原本無異。
如不服本判決應於收受判決後10日內向本院提出上訴書狀，並應
敘述具體理由；其未敘述上訴理由者，應於上訴期間屆滿後20日
內向本院補提理由書（均須按他造當事人之人數附繕本）「切勿
逕送上級法院」。
中    華    民    國    98    年    11    月    30    日
                                書記官  黃子祝
附錄法條：
毒品危害防制條例第10條
施用第一級毒品者，處 6 月以上 5 年以下有期徒刑。
施用第二級毒品者，處 3 年以下有期徒刑。


司法院資訊處製作；財團法人民間司法改革基金會備份。
